【裁判字號】    98,上訴,1155
【裁判日期】    990415
【裁判案由】    違反毒品危害防制條例
【裁判全文】
臺灣高等法院高雄分院刑事判決        98年度上訴字第1155號
上  訴  人
即  被  告  甲○○
指定辯護人  本院公設辯護人  于欣潔
上列上訴人因違反毒品危害防制條例案件，不服臺灣高雄地方法
院98年度訴字第390 號中華民國98年7 月7 日第一審判決（起訴
案號：臺灣高雄地方法院檢察署97年度偵續一字第34號），提起
上訴，本院判決如下：
    主  文
原判決撤銷。
甲○○犯運輸第三級毒品罪，處有期徒刑伍年貳月。
    事  實
一、甲○○明知愷他命係毒品危害防制條例第2 條第2 項第3 款
    所定之第三級毒品，不得運輸、持有，因綽號「妞妞」之林
    怡欣聯絡乙○○購買愷他命，甲○○竟受乙○○（另案經國
    防部南部地方軍事法院判處徒刑確定）之指示，於民國（下
    同）96年4 月16日上午9 時許，從乙○○寄放在其高雄市○
    ○區○○街87巷35之1 號住處不詳數量之愷他命中，自甲○
    ○上揭住處運輸其中第三級毒品愷他命2 公克至高雄縣鳳山
    市○○路上某處1 次，交付與林怡欣所指定不詳姓名之成年
    男子並收取新臺幣（下同）1,600 元（不能證明甲○○有意
    圖營利共同販賣之犯意聯絡）。嗣警於96年5 月25日上午10
    時30分許，前往乙○○位於高雄市○○區○○路76巷7 弄6
    號10樓住處搜索，循線查悉上情。
二、案經高雄市政府警察局移送臺灣高雄地方法院檢察署檢察官
    偵查起訴。
    理  由
一、按被告以外之人於審判外之言詞或書面陳述，除法律有規定
    者外，不得作為證據；又被告以外之人於審判外之陳述，雖
    不符刑事訴訟法第159 條之1 至第159 條之4 之規定，而經
    當事人於審判程序同意作為證據，法院審酌該言詞陳述或書
    面陳述作成時之情況，認為適當者，亦得為證據，刑事訴訟
    法第159 條第1 項、第159 條之5 第1 項定有明文。經查，
    本判決所引用之各項證據資料，其屬於被告以外之人於審判
    外之言詞、書面陳述者，均據檢察官及被告、辯護人於本院
    準備程序同意作為證據（見本院卷第28頁），本院審酌上開
    證據作成時之情況，亦無不當取供等情形，認為以之作為本
    案之證據亦屬適當，依刑事訴訟法第159 條之5 第1 項之規
    定，應均有證據能力。
二、訊據上訴人即被告甲○○固於警詢中坦承上揭犯行，惟於原
    審及本院審理中矢口否認上揭犯行，辯稱：被告於95年5 月
    25日警詢，固坦承有於96年4 月16日上午9 時許，幫乙○○
    拿2 公克愷他命去高雄縣鳳山市○○路上交給一名男子云云
    ，然事後已推翻前詞，否認有幫乙○○運送愷他命之情事。
    而原判決認定被告上開警詢自白與事實相符，主要為96年4
    月16日上午9 時2 分許，乙○○所持用0000000000號行動電
    話有撥打0000000000號外勞卡，然註記「疑似黃暐峻」，該
    通話內容並非被告所為；且乙○○打電話給被告時，被告正
    在睡覺，不清楚乙○○找被告何事，之後乙○○就掛電話了
    ，被告並無替乙○○運輸毒品云云。經查：
  (一)證人乙○○所持有0000000000號行動電話，於96年4 月9 日
    上午10時起至同年5 月8 日上午10時止，經軍事檢察官核發
    通訊監察書，而由高雄市政府警察局三民第二分局執行，此
    有國防部南部地方軍事法院檢察署通訊監察書1 紙附卷可稽
    （見偵查卷一第36頁），而據通訊監察譯文所示，證人乙○
    ○於94年4 月16日上午8 時18分許先以上開行動電話打給被
    告甲○○，通話內容為：「A （乙○○）：別睡了，生意來
    了，有人要借錢。B （被告）：誰？借多少？A ：妞妞啦，
    要借2 足啦，你打給他啦。B ：電話幾號？A ：27的喔，12
    4426林怡欣，你打去跟他說是小虎的朋友，問他要送過去哪
    裡給他？你知不知道？B ：好。」；證人乙○○隨即於同日
    上午8 時19分許打給證人林怡欣，通話內容為：「A （乙○
    ○）：我叫他打給你。B （林怡欣）：好。」；乙○○隨後
    又於同日上午8 時23分許打給被告，通話內容為：「A （乙
    ○○）：喂？B （被告）：喂。A ：你打給他了沒？B ：有
    啊。A ：怎樣？B ：好啦，我要過去了。A ：對啊，你看要
    怎樣，我還沒有跟他講價錢。B ：這樣喔。A ：但是XX我會
    跟他說算他800 。B ：這樣喔，你有跟他說過。A ：對啊，
    你過去就丟過去給他，看他丟給你多少這樣。B ：他如果問
    我多少？A ：他如果問你多少，我有跟他講過800 ，你就算
    他8 好了。B ：對啊。A ：他如果吃的適合，可能就會經常
    拿吧。B ：ㄜ。A ：對啊。B ：你過去跟他出1 他都會拿吧
    。A ：不然，先看情形，我也不知道，不然你先出他1 啊。
    B ：你就說東西不是你的就好，說都是你朋友的就好了。A
    ：我就是要跟他說東西是我的。B ：你跟他說是你的喔？A
    ：對啊。B ：好啦。A ：你要幫我送過去給他，這就算給你
    了。B ：好啦」；乙○○又於同日上午8 時22分6 秒通話：
    「A （乙○○）：喂？B ：嗯。A ：你有跟他講了沒？B ：
    打我朋友的電話喔？A ：啊？B ：你打我朋友的電話喔！A
    ：我打你朋友的電話喔，好。」；證人乙○○再於同日上午
    8 時26分打給證人林怡欣，通話內容為：「A （乙○○）：
    妞妞，是你要拿的還是你朋友阿？B （林怡欣）：我要拿的
    阿。A ：喔，那就8 啦。B ：8 喔，足的嗎？A ：嗯。B ：
    怎麼叫他？A ：他叫助仔，我們三民區的，你要的話再打給
    我。」；證人乙○○最後又於同日上午9 時2 分許又通話，
    通話內容為：「A （乙○○）：錢借他了沒？B ：有啊。A
    ：你到家了喔，怎麼那麼快？B ：哪有。A ：他有沒有說什
    麼？B ：沒有。A ：他都沒有說什麼？B ：沒有。A ：沒有
    跟你多說？B ：沒有。A ：也沒有給你" 秀" 一下？B ：別
    人的要怎麼" 秀" ，簡直跟男人一樣，光是他朋友看起來就
    很老好不好。A ：真的假的？B ：真的啊。A ：我等一下打
    電話罵他，問他為什麼沒給你" 秀" 一下，我有叫他給你"
    秀" 一下。那你算他多少？B ：一樣。A ：一樣是不是？B
    ：對。A ：好啦好啦，都聽不清楚。B ：好。」等語（其中
    94年4 月16日上午8 時18分、同日上午8 時19分、同日上午
    8 時26分譯文部分，詳偵一卷第41頁；同日上午8 時22分、
    同日上午8 時23分許、同日上午9 時2 分許譯文部分，詳本
    院卷第38至39頁勘驗筆錄）。被告於本院準備程序原否認上
    開上午8 時23分許、上午9 時2 分許之通話內容為其聲音（
    見本院卷第27頁），嗣於本院98年10月2 日勘驗時，已表示
    96年4 月16日8 時23分許內容之聲音是其所有無誤，但仍否
    認上午9 時2 分許之B 部分之聲音為其所有（見本院卷第39
    頁）。查本件監聽光碟雖經本院送請法務部調查局作聲紋鑑
    定，惟因不合聲紋鑑定條件，故無法作聲紋鑑定，有法務部
    98年10月19日調科參字第09800526960 號函可參（見本院卷
    第42頁、第43頁），且證人洪聖旨雖證稱：「應該是我的聲
    音（指A 部分），但打給誰忘了」云云（見本院卷第129 頁
    背面），又依偵一卷第41頁監察譯文，關於此部分，於非監
    聽用戶欄雖註明「0000000000、外勞卡（疑似黃暐峻）」等
    語，惟被告於警詢供稱：「（你除了使用0000000000號之行
    動電話門號外，有無使用其他門號？該門號申設人為何人？
    ）還有0000000000。該門號是我本人向和信電信申設使用的
    易付卡」等語（見他卷被告96年5 月25日警詢筆錄第6 頁）
    ，又據證人即承辦本件監聽業務之高雄市政府警察局三民分
    局警員方崧榕於本院證稱：「（9 點2 分53秒，你們在製作
    監聽譯文的時候，為什麼有在外勞卡的後面括弧寫『黃暐峻
    』呢？那是不是代表你們聽出來的聲音是不一樣的？）這疑
    似黃暐峻的部分是由另外1 個去執行通訊監察的人去註記的
    ，他懷疑有可能是不是黃暐峻去使用這個門號，那經過我們
    後來進一步的分析研判並不是，那是他一開始在做紀錄的時
    候，聽到有可能，所以他覺得懷疑是，所以他是註記下來，
    供日後作研判的，但是根據我們前後的判斷，排除了黃暐峻
    。」（見本院卷第61頁背面、第62頁正面），足證該加註「
    黃暐峻」，係屬製作該譯文業務之承辦人員個人之意見。而
    經本院勘驗監聽錄音結果：「4 段通話（指96年4 月16日上
    午8 時18分25秒、8 時22分6 秒、8 時23分36秒、9 時2 分
    53秒之監聽錄音光碟），內容有緊接性、連貫性，都是販賣
    毒品予「妞妞」的過程，而且乙○○（「A 」）講話的聲音
    比較高，接電話之人（「B 」）的聲音比較低，……」（見
    本院卷第106 頁）。足證該9 時2 分之「B 」之通話內容，
    亦係被告與乙○○之通話內容。
  (二)被告於案發之初，即於製作警詢筆錄之時便已坦承上揭犯行
    ，供稱：被告綽號叫「助仔」，與乙○○係朋友關係。被告
    和乙○○在通訊監察譯文裡談論之內容係乙○○要被告聯絡
    綽號「妞妞」之林怡欣，看林怡欣需要多少愷他命，被告再
    運送毒品給林怡欣。通訊監察譯文中之「錢」係指毒品愷他
    命，「2 足」係指2 足克。當時被告依乙○○之指示將毒品
    愷他命2 公克送至高雄縣鳳山市五甲地區○○路上交給一男
    子，交易代價為2 克愷他命共1,600 元，該2 公克之愷他命
    係之前乙○○寄放在被告那裡等語；又據證人乙○○於警詢
    中證稱：通訊監察譯文之內容係伊和林怡欣交易毒品之談話
    ，伊有打給被告，但不知道有無交易成功等語；及證人林怡
    欣於警、偵詢及原審審理中證稱：乙○○於96年3 月至4 月
    間主動打電話給伊，說其有在販賣愷他命，如果有朋友要玩
    的話，可以介紹給他。通訊監察譯文之內容係伊替朋友向乙
    ○○購買愷他命，被告於高雄縣鳳山市○○路上交付2 足克
    愷他命之男子即係伊欲購買愷他命之朋友。「8 」係指愷他
    命1 克800 元，「足」是指不減斤兩之意等語明確，而證人
    乙○○販賣第三級毒品愷他命與證人林怡欣之事實，亦為國
    防部南部地方軍事法院96年訴字第230 號判決所認定，並判
    處證人乙○○應執行有期徒刑7 年確定，有上開判決書1 份
    在卷可按（見偵查卷四第7 至14頁）。經比對上開通訊監察
    譯文、證人證述，及被告於警詢中自白之內容，情節均相符
    ，足認本件係證人林怡欣向證人乙○○購買第三級毒品愷他
    命，而由證人乙○○指示被告將2 公克之愷他命從被告住處
    運送到高雄縣鳳山市○○路，交由證人林怡欣指定之一成年
    男子。證人林怡欣雖證述係代朋友向證人乙○○購買愷他命
    ，惟上揭證人乙○○與被告之通訊監察譯文內容中，明確指
    出係證人林怡欣欲購買毒品愷他命，證人林怡欣亦於通訊監
    察譯文內容中明確告知證人乙○○係其欲購買毒品，是證人
    林怡欣證述係代替朋友向證人乙○○購買毒品部分，顯係避
    重就輕，有脫卸自身責任之虞，不足採信。另證人乙○○證
    述不知道是否有交易成功乙節，從通訊監察譯文內容，足證
    證人乙○○事後還有打電話向被告詢問毒品愷他命有無送到
    ，被告則回答有送到，且拿貨之對方係男子等情，益徵證人
    乙○○確實有指示被告與證人林怡欣聯繫，並由被告自其住
    處運輸第三級毒品愷他命，至高雄縣鳳山市○○路交予證人
    林怡欣所指定之成年男子，是證人乙○○此部分之證詞亦不
    可採。而被告明知本件係證人林怡欣向證人乙○○購買第三
    級毒品愷他命，仍受證人乙○○之指示，將2 公克之愷他命
    由住處運送至高雄縣鳳山市○○路交予證人林怡欣所指定之
    成年男子，足見被告主觀上係基於運輸第三級毒品之犯意，
    而非單純基於持有第三級毒品之意思。
  (三)被告雖仍以前詞置辯，惟被告與辯護人於準備程序中均不爭
    執警詢錄音內容與筆錄內容不符，且將「被告於96年5 月25
    日下午2 時42分接受警詢，該次警詢筆錄之記載與被告所言
    相符」列為不爭執之事項（見本院卷第27頁）；此外，本院
    復查被告製作警詢筆錄時，亦無任何非法取供之情形。再參
    以被告於警詢時之自白與通訊監察譯文內容相符等情，是被
    告於警詢時之任意性自白，顯然較被告於審判中辯稱並無替
    證人乙○○運輸第三級毒品愷他命之辯解具有可信性，其於
    審判中所辯顯係卸責之詞，不足為採。綜上所述，本件雖未
    查扣第三級毒品愷他命到案，惟被告於警詢中之任意性自白
    ，有上揭通訊監察譯文及證人之證述可資佐證，足以補強被
    告警詢時自白之真實性，從而，本件事證明確，被告犯行洵
    堪認定，應依法論科。
三、按運輸毒品，不以國外輸入國內或國內輸出國外為限，其在
    國內運輸者亦屬之。又所謂「運輸」，係指本於運輸意思而
    搬運輸送而言，倘其有此意圖者，一有搬運輸送之行為犯罪
    即已成立，並非以運抵目的地為完成犯罪之要件。按毒品危
    害防制條例第4 條第3 項，已於98年5 月20日修正公布，依
    同條例第36條規定：「本條例自公布後6 個月施行。」於同
    年11月20日施行，其第4 條第3 項之法定刑併科罰金部分，
    原規定：「得併科新台幣5 百萬元以下罰金。」修正後規定
    ：「得併科新台幣7 百萬元以下罰金。」，比較新舊法，自
    以適用舊法有利於被告。核被告所為，係犯修正前毒品危害
    防制條例第4 條第3 項之運輸第三級毒品罪。
四、原審以被告運輸第三級毒品罪證明確，予以論罪科刑，固非
    無見；惟查：(一)被告所運輸之毒品1 小包（含包裝毛重2 公
    克。未扣案）雖屬違禁物，但被告既已交付與林怡欣所指定
    姓名不詳之成年男子，自無庸於本案宣告沒收，原判決於本
    案宣告沒收，容有未恰；(二)有如上述，被告所犯毒品危害防
    制條例第4 條第3 項，已於98年5 月20日修正公布，同年11
    月20日施行，其法定刑併科罰金部分，原規定：「得併科新
    台幣5 百萬元以下罰金。」修正後規定：「得併科新台幣7
    百萬元以下罰金。」，比較新舊法，以適用舊法有利於被告
    ，原審未及比較適用，亦未盡恰。被告上訴意旨否認犯罪而
    指摘原判決不當，雖不足取，但原判決既有上開可議之處，
    仍無可維持，應將原判決撤銷改判。爰審酌被告明知愷他命
    對於人體健康危害至鉅，向為政府嚴令禁絕流通，竟受乙○
    ○之指示運輸愷他命，不僅戕害他人身心健康，更因此滋生
    其他刑事犯罪，嚴重破壞社會治安，被告運輸愷他命之數量
    僅2 公克，及被告犯罪後之態度等一切情狀，量處如主文第
    二項所示之刑。又被告運輸上開毒品，而自林怡欣所指定不
    詳姓名男子收取1,600 元，因非被告運輸毒品所得，又因不
    能證明被告有與乙○○共同意圖營利販賣毒品，應屬乙○○
    販賣毒品所得，是該1,600 元不宜本案宣告沒收追繳，併此
    敘明。
據上論斷，應依刑事訴訟法第369 條第1 項前段、第364 條、第
299 條第1 項前段，修正前毒品危害防制條例第4 條第3 項，刑
法第2 條第1 項前段，判決如主文。
本案經檢察官陳宗吟到庭執行職務。
中    華    民    國    99    年    4     月    15    日
                刑事第六庭  審判長法  官  王憲義
                                  法  官  簡志瑩
                                  法  官  邱永貴
以上正本證明與原本無異。
如不服本判決應於收受本判決後10日內向本院提出上訴書狀，其
未敘述上訴理由者，並得於提起上訴後10日內向本院補提理由書
狀（均須按他造當事人之人數附繕本）「切勿逕送上級法院」。
中    華    民    國    99    年    4     月    15    日
                                  書記官  鄭翠芬
修正前毒品危害防制條例第4 條第3 項
製造、運輸、販賣第三級毒品者，處5 年以上有期徒刑，得併科
新臺幣5 百萬元以下罰金。

司法院資訊處製作；財團法人民間司法改革基金會備份。
